【裁判字號】    99,易,582
【裁判日期】    990923
【裁判案由】    竊盜
【裁判全文】
臺灣高雄地方法院刑事判決               99年度易字第582號
公  訴  人  臺灣高雄地方法院檢察署檢察官
被      告  甲○○
            丙○○
上列被告因竊盜案件，經檢察官提起公訴（99年度偵字第10114號）
，本院判決如下：
    主  文
甲○○共同犯攜帶兇器竊盜罪，處有期徒刑柒月。扣案扳手壹支
沒收。
丙○○共同犯攜帶兇器竊盜罪，處有期徒刑陸月，如易科罰金，
以新臺幣壹仟元折算壹日。扣案扳手壹支沒收。
    事  實
一、甲○○及丙○○2 人共同基於意圖為自己不法所有之犯意聯
    絡，於民國99年3 月17日11時許（起訴書誤載為12時許），
    由甲○○駕駛BX-006號自小貨車，搭載丙○○，並攜帶甲○○所有足供兇器使用之扳手1 支，至乙○○所管理之高雄縣
    路竹鄉○○路1 巷1 弄左側「愛的世界」社區公園，由甲○○持扳手1 支拆卸「愛的世界」社區管理委員會所有之社區
    公園鐵護欄杆5 組( 合計價值約新台幣《下同》2 萬5000元
    ) 而著手竊取之，再與丙○○合力搬移至上開自小貨車而得
    手。旋即為該社區居民陳仲高發現報警，於同日12時5 分許
    ，為警當場查獲，並扣得上開鐵護欄杆5 組及甲○○所有、
    供拆卸鐵護欄杆之用之扳手1 支。
二、案經「愛的世界」社區管理委員乙○○訴由高雄縣政府警察
    局湖內分局報請臺灣高雄地方法院檢察署檢察官偵查起訴。
    理  由
壹、程序方面（證據能力之判斷）：
一、按被告以外之人（包括證人、鑑定人、告訴人、被害人及共
    同被告等）於審判外之陳述雖不符刑事訴訟法第159 條之1
    至之4 等4 條之規定，而經當事人於審判程序同意作為證據
    ，法院審酌該言詞陳述或書面陳述作成時之情況，認為適當
    者，亦得為證據；當事人、代理人或辯護人於法院調查證據
    時，知有刑事訴訟法第159 條第1 項不得為證據之情形，而
    未於言詞辯論終結前聲明異議者，視為有前項之同意，同法
    第159 條之5 定有明文。查本判決所引用之證據資料屬於被
    告以外之人於審判外之言詞、書面陳述者，均經本院於調查
    證據程序逐一提示並告以要旨，檢察官、被告2人均未於言
    詞辯論終結前聲明異議，本院審酌上開證據作成時之情況，
    並無不當取供或違反自由意志而陳述等情形，且均與本案待
    證事實具有關聯性，認為以之作為本案之證據亦屬適當，自
    均具有證據能力，而得採為認定事實之證據。
貳、實體方面：
一、訊據被告甲○○、丙○○對於99年3月17日11時許，由被告
    甲○○駕駛BX-006號自小貨車，搭載被告丙○○，並攜帶扳
    手1支，至高雄縣路竹鄉○○路1巷1弄左側「愛的世界」社
    區公園，由被告甲○○持扳手1支拆卸該社區公園鐵護欄杆5
    組，再與被告丙○○合力將鐵護欄杆搬移至上開自小貨車等
    情固不爭執，惟均矢口否認有何攜帶兇器竊盜犯行，被告甲○○辯稱：係有位綽號「泰山」、本名陳信安之男子付伊工
    資3000元叫伊去拆鐵護欄杆，伊無竊盜之犯意云云。被告丙○○則辯稱：伊於當日上午10時許，在高雄縣茄萣鄉麵店吃
    完麵，在回家路上遇到國小同學甲○○，他請伊幫忙搬板子
    ，伊遂搭被告甲○○駕駛之車輛共同前往，被告甲○○說他
    在做承攬的工程，伊不知道他在行竊云云。
二、惟查：
  (一)99年3 月17日11時許，被告甲○○駕駛BX-006號自小貨車，
    搭載被告丙○○，並攜帶足供兇器使用之扳手1 支，至告訴
    人乙○○所管理之高雄縣路竹鄉○○路1 巷1 弄左側「愛的
    世界」社區公園，由被告甲○○持扳手1 支拆卸該社區管理
    委員會所有之社區公園鐵護欄杆5 組( 合計價值約2 萬5000
    元) ，再與被告丙○○合力將拆下之鐵護欄杆搬至上開自小
    貨車上。嗣為該社區居民陳仲高發現報警，於同日12時5 分
    許，為警當場查獲，並扣得上開鐵護欄杆5 組（已發還告訴
    人）及被告甲○○所有、供拆卸鐵護欄杆之用之扳手1支 等
    情，為被告2 人於警詢、偵查及本院供述在卷（見警卷第1
    至6 頁、偵查卷第14至17頁、本院易字卷第38頁），並經證
    人即目擊者陳仲高、證人即告訴人乙○○於警詢證述甚明（
    見警卷第10至11頁、第7 至9 頁），復有高雄縣政府警察局
    湖內分局扣押筆錄、扣押物品目錄表、扣押物品證明書、贓
    物認領保管單各1 份及現場照片10張（見警卷第12至17、32
    至36頁）在卷足資佐證，此部分之事實，足堪認定。
  (二)被告甲○○於警詢時供稱：伊於97年3 月17日11時許，至上
    址「愛的世界」社區公園竊取護欄5 組是伊自己要去竊取，
    但伊有請朋友丙○○幫忙，伊用扳手拆掉，請丙○○拿上車
    等語（見警卷第2 頁），於偵訊時供稱：伊是被地下錢莊逼
    的等語（見偵查卷第16頁），於本院羈押訊問時供稱：伊是
    因為過年之後沒有工作，被高利貸逼的，伊腳沒有辦法工作
    ，所以經濟來源有問題，伊是要換一些零用錢來生活等語（
    見本院聲羈字卷第5 頁），均已供承是基於竊盜之犯意，竊
    取上開鐵護欄杆5 組。被告甲○○於本院雖否認有竊盜之犯
    意，辯稱係綽號「泰山」、本名陳信安之人，自稱是社區委
    員，付伊工錢3 千元，叫伊去拆鐵護欄杆，後來伊才知道他
    是吸毒犯，才知道伊被騙了云云（見本院易字卷第143 至14
    4 頁）。然查，被告甲○○於警詢及偵查係供述：伊與「泰
    山」共同於97年3 月16日上午7 時許，至該社區公園竊取白
    鐵烤漆大門2 組，泰山拿1500元給伊後，就將白鐵烤漆大門
    2 組拿去賣後就不知去向等語（見警卷第2 至3 頁、偵查卷
    第15頁），並未提及其是受僱於綽號「泰山」之人，拆卸上
    開公園鐵護欄杆之事；而被告甲○○對於綽號「泰山」之人
    ，本名為「陳正安」或「陳信安」陳述前後不一（見本院易
    字卷第36、143 頁），且被告甲○○於警詢時供稱：伊不知
    道「泰山」的姓名，也不知道他住哪裡，那是很久以前的朋
    友，不是很熟，是在半路遇到他的等語（見警卷第3 頁），
    於本院則改供稱「泰山」自稱是社區委員云云（見本院易字
    卷第14、143 頁），對於「泰山」之身分亦供詞反覆；再者
    ，被告甲○○於本院供稱：伊沒有與社區委員接洽，伊也有
    錯等語（見本院易字卷第146 頁），亦與其前揭供述「泰山
    」為社區委員云云，顯有矛盾。甚者，衡情倘若被告甲○○
    係受「泰山」之欺騙，誤為拆卸上開鐵護欄杆，其於為警查
    獲時，當會盡力澄清，證明自己之清白，然被告甲○○於警
    詢時承認竊取上開鐵護欄杆，且於本院供稱：「泰山」說將
    東西載去高雄縣路竹鄉○○路201 號「泰山」的事務所，伊
    沒有帶警察去東方路201 號，伊只有帶警方去資源回收場，
    當時伊沒有告訴警察東方路201 號處所等語（見本院易字卷
    第36、58頁），竟未把握時機協助警方查緝「泰山」，以期
    能脫免罪責，卻承認是自己要去行竊，所為與常情有違，則
    被告甲○○上開辯詞，實難採信。
  (三)被告丙○○雖辯稱伊不知被告甲○○在行竊云云，而證人甲○○亦偵查中證稱：伊請被告丙○○幫伊搬東西，他沒問伊
    原因等語（見偵查卷第16頁），於本院證稱：伊告訴丙○○
    說那是伊承攬之工程，他不知情云云（見本院易字卷第58頁
    ）。然查，被告丙○○於警詢時供稱：伊於99年3 月17日早
    上10時許，在茄萣鄉麵店吃1 碗麵後，在回家路上遇到國小
    同學甲○○，他說有割完1 批圍牆護欄欄杆鐵條，要伊幫忙
    搬運到車上，甲○○就開自小貨車BX-0060 號，載伊至上址
    愛的世界社區公園，搬運圍牆護欄欄杆鐵條，於同日12時許
    被人發現並報警等語（見警卷第5 頁），於偵查中供稱：甲○○只交代伊說他割好了，叫伊將東西搬上車，其他伊都不
    知道云云（見偵查卷第16頁），均未提及共同被告甲○○有
    告知伊係在承包工程，被告丙○○於本院改辯稱甲○○說他
    在做他承攬的工程云云，應屬事後卸責之詞，尚難採信。又
    被告丙○○於本院供稱99年3 月17日10時許，伊在茄萣吃完
    麵後，在甲○○家門口遇到他，他叫伊說「同學，幫我搬板
    子」，甲○○遂開車載伊至上址社區公園，到現場時，甲○○在鋸鐵護欄杆，鋸完後，他請伊幫忙搬到車上等語（見本
    院易字卷第147 至148 頁），則共同被告甲○○原本向被告
    丙○○表示要搬板子，卻到公園鋸鐵護欄杆，言行顯有不一
    致之情形，且由現場採證照片觀之，被告甲○○拆卸之鐵護
    欄杆均外型完整，無鏽蝕不堪用之情形（見警卷第36頁上方
    照片），而被告甲○○在拆卸鐵護欄杆時，並無該社區管理
    人員到場，被告丙○○在場見聞被告甲○○無端拆卸該社區
    之鐵護欄杆，竟未起疑，並詢問被告甲○○緣由，極不合理
    。則被告丙○○辯稱其不知被告甲○○係在行竊云云，顯非
    實在。證人即共同被告甲○○證述被告丙○○不知情云云，
    應屬迴護被告丙○○之詞，不足採信。
  (四)按刑法上之從犯，係指僅以幫助之意思，對於正犯資以助力
    ，而未參與實施犯罪構成要件之行為者而言，如就構成犯罪
    事實之一部，已參與實施，即屬共同正犯（最高法院30年上
    字第1781號判例意旨參照）。由被告丙○○於本院供稱：甲○○鋸鐵護欄杆時，伊站在甲○○的車邊，距離甲○○不到
    10公尺，伊看他鋸鐵護欄杆，鋸完他請伊搬到車上等語（見
    本院易字卷第148 頁），可知被告丙○○於被告甲○○下手
    拆卸上開鐵護欄杆時，雖未一同為拆卸行為，惟其確實有與
    被告甲○○共同將拆下之鐵護欄杆搬至被告甲○○之自小貨
    車上，而將拆下之鐵護欄杆移入渠2 人實力支配之下，已參
    與實施犯罪構成要件行為。是被告丙○○就前揭竊盜犯行，
    與被告甲○○間確有犯意聯絡及行為分擔，自堪認定。
  (五)綜上所述，被告2 人上開辯詞，應係事後圖卸之詞，均不足
    採。本案事證明確，被告2 人犯行洵堪認定，均應依法論科
    。
三、按刑法第321 第1 項第3 款之加重竊盜罪係以行為人攜帶兇
    器竊盜為其加重條件，此所謂兇器，其種類並無限制，凡客
    觀上足對人之生命、身體、安全構成威脅，具有危險性之兇
    器均屬之，且祇須行竊時攜帶此種具有危險性之兇器為已足
    ，並不以攜帶之初有行兇之意圖為必要（最高法院79年台上
    字第5253號判例意旨參照）。被告甲○○所攜帶之扳手1 支
    為金屬製成，質地堅硬，便於施力，足認客觀上可對人之生
    命、身體、安全構成威脅，具有危險性，可供兇器使用，屬
    刑法第321 條第1 項第3 款所稱之兇器無誤。核被告2 人所
    為，均係犯刑法第321 條第1 項第3 款攜帶兇器竊盜罪。被
    告2 人間，有犯意聯絡及行為分擔，均為共同正犯。爰審酌
    被告甲○○不思循正當途徑賺取財富，竟與被告丙○○共同
    行竊，侵害他人之財產權，所為實有不該，且犯後飾詞卸責
    ，未見其表達悔悟之意，惟念渠2 人所竊取之財物已發還被
    害人，有贓物認領保管單1 紙在卷為憑（見警卷第17頁），
    被害人之損害已有減少，被告甲○○就本案竊盜犯行處於主
    導地位，被告丙○○係被動應被告甲○○之要求將已拆卸之
    鐵護欄杆搬至車上，實際參與程度較低；兼衡及檢察官於本
    院具體求處有期徒刑7 月之刑度（見本院易字卷第150 頁）
    等一切情狀，分別量處被告2 人如主文第1 項、第2 項所示
    之刑，並就被告丙○○部分諭知易科罰金之折算標準。
四、末按共同正犯因相互間利用他人之行為，以遂行其犯意之實
    現，本於責任共同之原則，有關沒收部分，對於共犯間供犯
    罪所用之物，自均應為沒收之諭知。扣案之扳手1 支，係共
    同被告甲○○所有，供本案犯罪所用之物，為被告甲○○所
    不爭執（見本院易字卷第38頁），本於共同正犯責任共同之
    原則，應依刑法第38條第1 項第2 款規定，對被告2 人均宣
    告沒收。
據上論斷，應依刑事訴訟法第299 條第1 項前段，刑法第28條、
第321 條第1 項第3 款、第41條第1 項前段、第38條第1 項第2
款，判決如主文。
本案經檢察官丁○○到庭執行職務。
中    華    民    國    99    年    9     月    23    日
                  刑事第六庭    法  官  曾鈴
以上正本證明與原本無異。
如不服本判決應於收受送達後10日內向本院提出上訴書狀，並應
敘述具體理由；如未敘述上訴理由者，應於上訴期間屆滿後20日
內向本院補提理由書（均須按他造當事人之人數附繕本）「切勿
逕送上級法院」。
中    華    民    國    99    年    9     月    24    日
                                書記官  李月君
附錄本判決論罪科刑法條：
中華民國刑法第321條（加重竊盜罪）
犯竊盜罪而有左列情形之一者，處6 月以上、5 年以下有期徒刑
：
一、於夜間侵入住宅或有人居住之建築物、船艦或隱匿其內而犯
    之者。
二、毀越門扇、牆垣或其他安全設備而犯之者。
三、攜帶兇器而犯之者。
四、結夥三人以上而犯之者。
五、乘火災、水災或其他災害之際而犯之者。
六、在車站或埠頭而犯之者。
前項之未遂犯罰之。

司法院資訊處製作；財團法人民間司法改革基金會備份。
